【裁判字號】    90,訴,1401
【裁判日期】    900726
【裁判案由】    偽造文書
【裁判全文】
臺灣臺中地方法院刑事判決                九十年度訴字第一四０一號
    公  訴  人  台灣台中地方法院檢察署檢察官
    被      告  丁○○
    選任辯護人  洪錫欽
右列被告因偽造文書案件，經檢察官提起公訴（九十年度偵字第二二三七號），本院
判決如左：
    主  文
丁○○共同行使偽造私文書，足以生損害於公眾及他人，處有期徒刑參月，如易科罰
金，以參佰元折算壹日。
    事  實
一、丁○○與廖學森（民國○○○年○月○○○日生，已死亡，另由檢察官為不起訴
    處分）基於收受贓物及偽造文書之犯意聯絡，先於八十八年六月十三日十七時許
    ，同至台中市○區○○路一段五八五號塗瑞鵬經營之慶豐汽車修配廠，由丁○○
    以新台幣（下同）十五萬元，向不知情之何祝煙購買停放該處待修之ＬＶ－八六
    ０二號豐田牌自小客車一輛，復於不詳時間、地點，收受不詳姓名者交付之來路
    不明贓物ＨＸ－九五六三號豐田牌自小客車（該ＨＸ－九五六三號豐田牌自小客
    車係甲○○所有，於八十八年七月七日六時許，在高雄市○○區○○里○里○路
    、自強二路口失竊），而推由廖學森以借屍還魂方式，於不詳時間、地點，將二
    人所購ＬＶ－八六０二號事故車輛之車身號碼ＸＢＢ０三ＥＸＴＺ三九八０００
    號換貼在ＨＸ－九五六三號自小客車上，並改懸掛ＬＶ－八六０二號車牌，偽造
    車身號碼冒充正當來源車輛。再由丁○○以贈與為由，取得不知情之女友丙○○
    之身分證，於八十八年六月十六日向台中區監理所辦理移轉登記予丙○○，且交
    由丙○○使用約半個月，足以生損害於甲○○及監理機關對於車輛管理之正確性
    。嗣丁○○另於八十九年二月二十三日，在台中市○○路不知情之乙○○經營之
    長旺汽車商行，以二十七萬五千元之價格，將該自小客車售予不知情之王大慶，
    再由王夫慶以二十九萬元之價格轉售給不知情之乙○○（登記為陳維榛名義）。
    乙○○又以三十七萬五千元之價格轉售予不知情之陳依瑄，迨八十九年十二月一
    日，為警在台中市南屯區○○○街二七號地下室查獲（丙○○、王大慶、乙○○
    、陳依瑄部分均另由檢察官為不起訴處分）。
二、案經彰化縣警察局移送台灣台中地方法院檢察署檢察官偵查起訴。
    理  由
一、訊據被告丁○○否認偽造文書等犯行，辯稱伊以十二萬五千元向何祝煙購得該Ｌ
    Ｖ－八六０二號自小客車後，係交給廖學森修理，修理費用共十五萬五千元，伊
    不知廖學森交付失竊車輛，亦不知車身號碼經過變造，僅看起來有部分中古零件
    更換云云。惟查該ＨＸ－九五六三號自小客車為甲○○所有，於八十八年七月七
    日六時許，在高雄市前金區○○○路、自強二路口失竊，係屬贓物，另為警查獲
    懸掛ＬＶ－八六０二號車牌之自小客車，確係甲○○所失竊之上述車輛，且車身
    號碼已遭偽造等情，業據被害人甲○○於警訊時指述綦詳，並有車輛竊盜、車牌
    失竊資料個別查詢報表、照片、車輛查驗證明書及贓物認領保管單附卷可稽。又
    該ＬＶ－八六０二號自小客車係何祝煙於八十八年六月八日十五時許，在新竹縣
    湖口鄉，以十萬元購得，因車頂、車門及車頭毀損，送至塗瑞鵬經營之慶豐汽車
    修配廠，估價修復費用達十五萬元，尚未進行修復暫放該處，而於八十八年六月
    十三日十七時許，以十五萬元售予被告及廖學森。再該偽造車身號碼懸掛ＬＶ－
    八六０二號車牌之自小客車，係被告以贈與為由，取得其女友丙○○之身分證，
    於八十八年六月十六日向台中區監理所辦理移轉登記予丙○○，且交由丙○○使
    用約半個月，嗣再由被告於八十九年二月二十三日，在台中市○○路乙○○經營
    之長旺汽車商行，以二十七萬五千元之價格售予王大慶，再由王夫慶以二十九萬
    元之價格轉售給乙○○（登記為陳維榛名義），乙○○又以三十七萬五千元之價
    格轉售予陳依瑄等情，亦經證人塗瑞鵬、何祝煙、丙○○、乙○○、陳依瑄分別
    於警訊及本院審理中證述無訛，復有汽車買賣合約書、汽車過戶登記書影本在卷
    足憑。被告所供購得該ＬＶ－八六０二號自小客車，交給廖學森修理，修理費用
    共十五萬五千元，並未提出任何證據佐參，縱認屬實，以被告向何祝煙購得該Ｌ
    Ｖ－八六０二號自小客車支出十二萬五千元，另交付廖學森修復再支出十五萬五
    千元，未計拖車費用，共已支出達二十七萬五千元，依常情，被告若要購車，逕
    購車況良好之中古車即可，何必大費週章，先購買車頂、車門及車頭均已嚴重毀
    損之事故車，再花費鉅資予以修復？況被告於警訊時並供陳廖學森交付之自小客
    車，後剎車燈及天線與其所購事故車不同，應係不同輛車等語，益見被告係與廖
    學森共謀，先購得何祝煙所有毀損嚴重且待修之ＬＶ－八六０二號事故車輛，再
    收受不詳姓名者交付來路不明之ＨＸ－九五六三號自小客車，而推由廖學森以借
    屍還魂方式，將二人所購ＬＶ－八六０二號事故車輛之車身號碼ＸＢＢ０三ＥＸ
    ＴＺ三九八０００號換貼在ＨＸ－九五六三號自小客車上，並改懸掛ＬＶ－八六
    ０二號車牌，偽造車身號碼冒充正當來源車輛辦理移轉登記，被告所辯顯係飾卸
    之詞，不足採信，其犯行已堪認定。
二、按汽車引擎號碼及車身號碼係汽車製造廠商出廠之產品型式及標誌，依習慣足以
    為表示其用意之證明。又將原引擎號碼及車身號碼磨掉，再打造新號碼，乃具創
    設性，應屬偽造而非變造。核被告所為，係犯刑法第三百四十九條第一項之收受
    贓物罪及同法第二百十六條、第二百十條之行使偽造私文書罪。被告與廖學森間
    有犯意聯絡及行為分擔，為共同正犯，其偽造私文書之低度行為已為行使之高度
    行為所吸收，不另論罪。再所犯上開二罪，有方法結果之牽連關係，應從一重之
    行使偽造私文書罪處斷。爰審酌被告並無前科，事後已與買受人王大慶達成和解
    ，態度尚佳（見卷附台灣台中地方法院檢察署刑案資料查註紀錄表及和解書影本
    ）及其犯罪動機、目的、手段、所生危害、犯罪後態度等一切情狀，處以如主文
    所示之刑，並諭知易科罰金之折算標準。又被告行為後，刑法第四十一條業經立
    法院通過修正為犯最重本刑為五年以下有期徒刑以下之刑之罪，而受六個月以下
    有期徒刑或拘役之宣告，因身體、教育、職業、家庭之關係或其他正當事由，執
    行顯有困難者，得以一元以上三元以下折算一日，易科罰金。但確因不執行所宣
    告之刑，難收矯正之效，或難以維持法秩序者，不在此限（另增訂第二項，併合
    處罰之數罪，均有前項情形，其應執行之刑逾六月者，亦同），並經總統於九十
    年一月十日公布，同年月十二日生效，本件自應適用修正公布生效之新法諭知易
    科罰金之折算標準，併予敘明。
據上論斷，應依刑事訴訟法第二百九十九條第一項前段、刑法第二條第一項前段、第
二十八條、第二百十六條、第二百十條、第三百四十九條第一項、第五十五條、第四
十一條第一項前段、罰金罰鍰提高標準條例第一條前段、第二條，判決如主文。
中      華      民      國      九十      年      七      月   二十六   日
                                        法  官  鍾  堯  航
右正本證明與原本無異。
如不服本判決，應於送達後十日內向本院提出上訴狀（須附繕本），上訴於台灣高等
法院台中分院。
                                        書記官
中      華      民      國      九十      年      七      月   二十六   日
附錄論罪科刑法條
刑法第二百十六條：
行使第二百十條至第二百十五條之文書者，依偽造、變造文書或登載不實事項或使登
載不實事項之規定處斷。
刑法第二百十條：
偽造、變造私文書，足以生損害於公眾或他人者，處五年以下有期徒刑。
刑法第三百四十九條第一項
收受贓物者，處三年以下有期徒刑、拘役或五百元以下罰金。


司法院資訊處製作；財團法人民間司法改革基金會備份。
